臺灣桃園地方法院民事裁定            100年度監宣字第170號
聲  請  人  李陳明珍
相  對  人  李清華
關  係  人  李美蓉
上列聲請人聲請監護宣告事件，本院裁定如下：
    主    文
宣告李清華（男，民國○○年○○月○○日生、身分證統一編號：Ｚ000
000000號）為受監護宣告之人。
選定李陳明珍（女，民國○○年○○月○○日生、身分證統一編號：Ｚ0
00000000號）為受監護宣告之人李清華之監護人。
指定李美蓉（女，民國○○年○○月○○日生、身分證統一編號：Ｚ000
000000號）為會同開具財產清冊之人。
聲請費用由受監護宣告之人負擔。
    理    由
一、本件聲請意旨略以：聲請人為相對人之配偶，相對人自民國
    95年起，因腦中風致神經萎縮，雖經送醫診治但不見起色，
    近日甚且已因精神障礙或其他心智缺陷，致不能為意思表示
    或受意思表示，或不能辨識其意思表示之效果。為此依民法
    第14條第1 項、民事訴訟法第597 條第1 項規定，聲請鈞院
    准予對相對人為監護宣告，並依民法第1111條規定指定李陳
    明珍為相對人之監護人暨指定李美蓉為會同開具財產清冊之
    人，且命相對人之監護人及會同開具財產清冊之人於監護開
    始後二個月內開具財產清冊陳報鈞院。若鈞院認相對人尚未
    達可宣告監護之程度，則請依民法第14條第3 項、第15之1
    條第1 項、民事訴訟法第624 之3 條之規定為輔助宣告，並
    指定李陳明珍為相對人之輔助人等語，並提出戶籍謄本、診
    斷證明書、親屬系統表、親屬名冊及監護宣告同意書等件為
    證。
二、按「對於因精神障礙或其他心智缺陷，致不能為意思表示或
    受意思表示，或不能辨識其意思表示之效果者，法院得因本
    人、配偶、四親等內之親屬、最近一年有同居事實之其他親
    屬、檢察官、主管機關或社會福利機構之聲請，為監護之宣
    告。」，民法第14條第1 項定有明文。聲請人陳稱聲請本件
    目的係因相對人大兒子往生，要辦拋棄繼承印鑑證明。經本
    院於鑑定機關即陳炯旭診所之鑑定醫師陳炯旭前點呼相對人
    姓名，相對人無反應，現坐沙發椅上，低頭，身上有傷口，
    已結珈，身上髒汙明顯，再度點呼相對人，仍無反應。鑑定
    人陳炯旭醫師對相對人李清華心神及身體狀況鑑定後初步認
    為：相對人生活自理需人協助，相對人5 年前中風後，神經
    萎縮，餘詳如鑑定報告等語，有本院100 年09月07日訊問筆
    錄附卷可稽。另參酌陳炯旭診所出具精神鑑定報告書略以：
    李員（即相對人）應為器質性失智症之個案，目前日常生活
    自理需人完全協助，無經濟活動能力及社會性活動能力，故
    謂因精神障礙或其他心智缺陷，致不能為意思表示、受意思
    表示或辨識意思表示之效果，李員之能力逐年退化，未來應
    無進一步改善之可能等語，有該診所100 年09月07日旭字第
    1000808-1 號函暨所附精神鑑定報告書在卷足按。本院審酌
    相對人因精神障礙已致不能為或受意思表示，聲請人聲請對
    於相對人為監護之宣告，核無不合，應予准許。
三、次按「法院為監護之宣告時，應依職權就配偶、四親等內之
    親屬、最近一年有同居事實之其他親屬、主管機關、社會福
    利機構或其他適當之人選定一人或數人為監護人，並同時指
    定會同開具財產清冊之人。」，「法院為前項選定及指定前
    ，得命主管機關或社會福利機構進行訪視，提出調查報告及
    建議。監護之聲請人或利害關係人亦得提出相關資料或證據
    ，供法院斟酌。」，「法院選定監護人時，應依受監護宣告
    之人之最佳利益，優先考量受監護宣告之人之意見，審酌一
    切情狀，並注意下列事項：（一）受監護宣告之人之身心狀
    態與生活及財產狀況。（二）受監護宣告之人與其配偶、子
    女或其他共同生活之人間之情感狀況。（三）監護人之職業
    、經歷、意見及其與受監護宣告之人之利害關係。（四）法
    人為監護人時，其事業之種類與內容，法人及其代表人與受
    監護宣告之人之利害關係。」民法第1111條第1 項、第2 項
    、第1111條之1 分別定有明文。本院經囑請桃園縣政府社會
    局對兩造及關係人進行訪視，訪視報告略以：（一）聲請監
    護宣告之原因：相對人領有中度肢體障礙身障手冊，無法表
    達說明私人證件、印章、存簿擺放位置，亦無法辦理印鑑證
    明，聲請人為協助相對人辦理老人年金與身障津貼，但無法
    提供相對人之資料證件，故透過本案聲請，擔任相對人之監
    護人，以利辦理相關津貼，用以補貼家中開銷與相對人照顧
    費用；（二）需求評估：相對人領有中度肢體障礙身障手冊
    ，多年前腦中風後，未積極接受復建與醫療治療，近半年生
    理活動功能退化快速，目前以臥床為主，無自主行動、獨立
    生活能力，日常生活事項皆須他人提供協助，聲請人為協助
    相對人辦理社會福利補助；（三）建議：本件之聲請人為相
    對人的配偶，會同開具財產清冊之人李美蓉為相對人的長女
    ，聲請人為相對人的主要照顧者，並支付相對人的照顧費用
    ，經訪視聲請人有意願擔任等語，此有桃園縣社會工作師公
    會100 年08月23日桃姚字第100280號函附桃園縣政府社會局
    社會工作科監護（輔助）宣告調查訪視報告在卷可參。本院
    審酌聲請人為相對人之配偶，並為實際照顧相對人之人，關
    係人為相對人之女，由渠等繼續照應相對人生活，應屬符合
    相對人之最佳利益，爰依前揭規定選定聲請人李陳明珍為相
    對人之監護人；並指定關係人李美蓉為會同開具財產清冊之
    人。
四、爰依民事訴訟法第608條第1項，裁定如主
中    華    民    國   100    年    9     月    16    日
                  家事法庭法  官  陳清怡
以上正本係照原本作成。
如不服本裁定關於選定監護人及指定會同開具財產清冊之人部分
，應於裁定送達後10日內向本院提出抗告狀，並繳納抗告費新臺
幣1千元，其餘關於監護宣告部分，不得抗告。
中    華    民    國   100    年    9     月    16    日
                          書記官  楊書棼